臺灣高等法院高雄分院刑事判決　　　　96年度上訴字第1188號
上　訴　人
即　被　告　乙○○
選任辯護人　吳保仁律師
上列上訴人因強盜案件，不服臺灣高雄地方法院95年度訴字第45
88號中華民國96年4 月17日第一審判決（起訴案號：臺灣高雄地
方法院檢察署95年度偵字第27626 號），提起上訴，本院判決如
下：
     主  文
上訴駁回。
     事  實
一、乙○○前於民國93年間因竊盜案件，經台灣高雄地方法院判
    處有期徒刑3 月確定，於93年12月23日易科罰金執行完畢；
    復於94年間，再因竊盜案件，經台灣高雄地方法院判處有期
    徒刑4 月確定，於94年9 月20日易科罰金執行完畢（均構成
    累犯）。猶不知悔改，竟意圖為自己不法之所有，於95年10
    月19日上午9 時30分許，因見甲○○位於高雄縣鳳山市○○
    街54號之住處4 樓正進行裝修工程，乃先向急欲外出辦事之
    甲○○佯稱伊亦係裝修工人而獲應允入內（無故侵入住宅之
    部分業據撤回告訴），繼則前往3 樓房間內，徒手竊取甲○
    ○所有之項鍊墜子2 只、戒指15只、黑玉戒指1 只（價值合
    計約新臺幣〔下同〕1 萬元，起訴書另贅載「5 元硬幣1 枚
    」）得手，並放入其長褲右口袋藏放，未幾，甲○○恰返回
    上開住處，並在3 樓房間門口撞見乙○○在其房內翻搜（其
    他）財物，乃出聲制止，乙○○聞聲即衝下1 樓而欲逃離，
    甲○○見狀邊喊「抓賊」，並自後緊接追躡乙○○。迨乙○
    ○已開啟甲○○住處1 樓之內側玻璃大門而刻正開啟外側鐵
    門之際，甲○○亦趕到門邊伸出右手拉住乙○○左後衣角試
    圖阻止其逃離。詎乙○○為脫免逮捕，竟抓起甲○○之右手
    臂甩向玻璃門，致玻璃遭碰撞破裂（毀損部分業據撤回告訴
    ），並即開啟外側鐵門奔往騎樓；但因甲○○猶半跪地上自
    後抓住乙○○阻其逃離，乙○○乃又轉身出拳毆打甲○○臉
    部並打落眼鏡，致甲○○因此受有右手部2 處各1 公分、
    0.5 公分挫傷、右上臂5 公分挫傷及臉部3 3 公分挫傷等
    傷害（傷害部分業據撤回告訴），致甲○○無法抗拒。適原
    在上開住處4 樓從事裝修工作之戴明傳聽聞甲○○喊聲後趕
    至1 樓協助，進而在騎樓處將乙○○予以制服、逮捕，並報
    警前來自乙○○長褲右口袋內查扣前述竊取之項墜、戒指，
    始悉全情。
二、案經甲○○訴由高雄縣政府警察局鳳山分局報請臺灣高雄地
    方法院檢察署檢察官偵查起訴。
     理  由
壹、證據能力方面：
一、有證據能力部分：
  1.卷附蒐證照片7 張，乃係機械拍攝現場及贓物之情況，並藉
    書面方式加以留存、呈現者，而照片內容與現場真實情狀2
    者間之一致性，乃係透過機械方式資為保障，其間並不存在
    人對現實情狀知覺、記憶、表述等錯誤，復欠缺故為虛枉之
    疑慮，故照片之性質非屬供述證據，而無傳聞法則之適用。
    再參諸卷內別無證據顯示該拍攝機械有何不精確之狀況，或
    照片有經偽、變造之情形，是應有證據能力。
  2.按被告以外之人（包括證人、鑑定人、告訴人、被害人及共
    同被告等）於審判外之陳述雖不符刑事訴訟法第159條之1至
    之4等4條之規定，而經當事人於審判程序同意作為證據，法
    院審酌該言詞陳述或書面陳述作成時之情況，認為適當者，
    亦得為證據；又當事人、代理人或辯護人於法院調查證據時
    ，知有刑事訴訟法第159條第1項不得為證據之情形，而未於
    言詞辯論終結前聲明異議者，視為有前項之同意，同法第15
    9 條之5 定有明文。本件卷附國軍高雄總醫院95年10月19日
    診斷證明書、扣押筆錄暨扣押物品清單、贓物認領保管單各
    1 份，經本院審理時予以提示並告以要旨，且各經檢察官、
    被告及辯護人表示意見，當事人均已知悉上述文書之傳聞性
    質，而均未於言詞辯論終結前對該等文書之證據能力表示異
    議，依上開規定，已擬制同意上開證據均有證據能力；本院
    復審酌上開文書作成時，並無不當取得或瑕疵之情形，認以
    之作為本案之證據亦屬適當，是上開證據依刑事訴訟法第
    159 條之5 規定，均有證據能力。
二、無證據能力部分：
  1.被告於警詢中，迭次辯解自身於脫逃過程中並未對甲○○施
    加暴力，經原審當庭勘驗被告警詢錄音帶無訛，並製有勘驗
    筆錄在卷足稽（見原審卷第37至40頁），而核警詢筆錄內所
    載被告曾陳述：「（問：…在下樓後你又對屋主施以暴力企
    圖逃離現場…是否屬實？）屬實」、「（問：你如何進入中
    泰街54號…行竊…？）…屋主抓住我衣角，我便將屋主推開
    導致屋主撞破玻璃門…）」各節，明顯不符，依刑事訴訟法
    第100條之1第2項，該等警詢筆錄不符之部分，不得作為證
    據。
  2.按被告以外之人，於審判外之言詞或書面陳述，除法律有規
    定者外，不得作為證據；又被告以外之人於檢察事務官、司
    法警察官或司法警察調查中所為之陳述，與審判中不符時，
    其先前之陳述具有較可信之特別情況，且為證明犯罪事實存
    否所必要者，得為證據，刑事訴訟法第159條第1項、第159
    條之2 分別定有明文。查證人即被害人甲○○，及證人戴明
    傳警詢中之陳述，係屬被告以外之人審判外之陳述，為傳聞
    證據；然依陳述整體、實質內容而言，核與其等於原審審理
    時之陳述均相符，是前開警詢中之陳述即不符合刑事訴訟法
    第159 條之2 有關傳聞例外之規定，不得作為認定本案犯罪
    事實有無之證據，而無證據能力，故應以其等於審判中之證
    述作為證據。
貳、實體方面
一、訊據被告乙○○對於其曾於上開時點，進入甲○○住處行竊
    得手，繼於逃離之際，在住處前方騎樓處，遭戴明傳制服、
    逮捕等節固均坦承，惟矢口否認有何對甲○○施暴之準強盜
    犯行，辯稱：我有進去偷甲○○家的東西，但我沒有對被害
    人施暴，也沒有毆打甲○○，我逃到1樓後，原在4樓進行整
    修工程的戴明傳也聞聲追到1樓，就一直對我出拳，第1拳還
    不慎毆傷甲○○臉部，我只能消極直往玻璃門處閃躲，玻璃
    門也約在這個時候遭擠壓破裂而不幸波及甲○○，甲○○身
    上傷勢不是我造成的，我沒有任何積極的攻擊行為云云（見
    本院卷第26頁，原審卷第第21、57、62頁）。經查：
  (一)被告於上開時地向甲○○佯稱係裝修工人而獲應允進入上開
    住處，繼則前往3樓房間竊取甲○○所有之項鍊墜子2只、戒
    指15只及黑玉戒指1 只，得手後放入長褲右口袋藏放，惟旋
    遭甲○○撞見其（猶續）翻搜（其他）財物之情事，乙○○
    為脫免逮捕，乃即衝下1 樓而欲離開一情，為被告自承在卷
    （見原審卷第62頁），且經甲○○於偵查中證述：當天早上
    我要出門時，被告自稱水泥工人要去我家工作，我當時急著
    出去未加注意，便讓他先上去。約10分鐘後我回來，上去看
    卻發現被告正在我三樓主臥室翻東西，我楞了一下，問他在
    做什麼，並大聲喊「賊」，被告隨即往樓下衝，我追到一樓
    抓著他的衣角他想要掙脫便將我甩開，我就撞到玻璃門上，
    致玻璃門破碎，我也有因而受傷，我起身又要抓他，他便徒
    手打我，這時樓上整修的工作人員戴明傳已經下來，就幫我
    將被告制服等語（見偵查卷第14頁）；於原審審理中亦證述
    上情明確（見原審卷第49頁），嗣於本院審理時證人甲○○
    亦到庭證稱：我走上三樓房問，看到有人在開我的櫃子，我
    站在房門口問他做什麼，那個人就從我面前衝過去，我就追
    他，並大聲喊賊，追到一樓時，因我家有三道門，第三道門
    是開著的，第二道玻璃門是鎖著的，最外面一道是鐵門，他
    在打開第二道玻璃門時我就拉著他的衣角。他把我甩向玻璃
    門，玻璃門就破了，當時戴明傳在四樓工作，是後來我叫他
    下來，他才下來的，被告有用手揮到我的臉，戴明傳與被告
    在騎樓扭打時，我沒有在旁幫忙，被告把我甩到玻璃門後，
    我倒在地上，被告跑出去到騎樓，我爬起來馬上追出騎樓拉
    住被告的衣角，戴明傳也隨著追出去抱住被告，驗傷單上我
    右手有二處傷痕，右上臂是撞傷，手臂流血處是被玻璃刺傷
    ，過程中我的眼鏡框歪了，我臉部的傷是被打的，撞到玻璃
    時我的臉沒有撞到，我的眼鏡掉落不是撞玻璃門時掉下來的
    ，當時被甩向玻璃、臉部被打時我沒有能力反抗等語明確（
    見本院卷第45 -48頁）；參以被害人即證人甲○○於偵查中
    即表示：我現在不想告了（見偵查卷第14頁），於本院審理
    時亦陳稱：我不要追究，被告並沒有賠償我的損害，我願意
    給他一次機會等語（見本院卷第49頁），衡情其已原諒被告
    ，自無再設詞誣陷被告之理，是證人甲○○上開證述應堪採
    信。此外並有卷附扣押筆錄暨扣押物品清單及贓物認領保管
    單各1 份（見警卷第10至12、13頁）、贓物照片1 張（警卷
    第17頁）可按。又經警自被告長褲右口袋內，除開前述項墜
    、戒指外，固另有5 元硬幣1 枚併經查扣，惟證人甲○○於
    原審復證述：當天被告係下手竊取一些裝飾品（指項墜、戒
    指），沒有竊取走現金，我不能確定警方所查扣之該枚5 元
    硬幣確屬我所有等語明確（見原審卷第49、53頁），再者，
    口袋內遺留些許自有硬幣，原亦無悖於常情，從而尚無由逕
    認該枚5 元硬幣亦係被告所竊取，併予指明。
  (二)被告雖否認其在脫逃之際，曾當場對甲○○施以強暴，並以
    前詞置辯。惟查：
  1.證人甲○○另於原審審理中證稱：我返家打開3 樓房門時發
    現被告竟在房內翻搜財物，乃出聲制止，被告聞聲就往我身
    邊衝出去並下樓要逃走，我嚇一跳喊「抓賊」即跟著追到1
    樓。1 樓的2 道大門原本都是關著的，我在被告已將內側玻
    璃大門打開，且正在企圖開啟外側鐵門之際，自被告左後方
    伸手抓住被告衣角不讓他離開，被告就將我甩向他身體右側
    之玻璃門，我的右上臂因而撞破玻璃門受傷，之後被告開啟
    外側鐵門跑到騎樓，我半跪在地上抓住被告，忽然感到臉部
    一陣疼痛，眼鏡也隨之掉在騎樓處，這時候戴明傳適巧趕到
    騎樓將被告制服，我才鬆一口氣並放開緊抓被告的手而起身
    等語綦詳（見原審卷第52至54頁）。
  2.證人戴明傳於原審審理中證述：當天我原在4 樓從事裝修工
    作，忽然聽到甲○○喊抓賊，我就衝下樓要幫忙，抵達1 樓
    樓梯口之際，剛好撞見被告出手將抓他衣服的甲○○推往玻
    璃門，玻璃門因而被甲○○撞破，但甲○○還是再伸手抓住
    被告，被告就轉身打甲○○的臉，並將甲○○的眼鏡打落在
    地，我就趁機抓住被告等語明確（見原審卷第56頁）。嗣於
    本院審理時亦證稱：案發當時我不是在三樓就是四樓，聽到
    甲○○呼救我先跑下來到一樓，我看到甲○○與今日庭上的
    被告在拉扯，甲○○有從後拉住被告的衣服，在拉扯當中，
    撞到落地門的玻璃，玻璃就破了，我就要拉住被告，當時門
    打開，甲○○拉不住被告，被告就跑到外面的騎樓跟我發生
    扭打，被告倒在地上被我制服後，警察就來了，警察來時我
    還把被告制伏在地上；被告企圖掙脫逃跑，我要抓他，他一
    直要掙脫，我們就繼續扭打等語明確（見本院卷第42-44 頁
    ）。
  3.互核證人甲○○、戴明傳上開所述主要情節，並無齟語，且
    與卷附現場蒐證照片6 張所顯示（警卷第14至16頁）甲○○
    住處之內側玻璃大門玻璃已破裂散落一地等節，及國軍高雄
    總醫院95年10月19日診斷證明書（警卷第18頁）所載之甲○
    ○傷勢情形，俱相互吻合，顯見真實性甚高；再者，被害人
    甲○○於偵查中即表示：我現在不想告了（見偵查卷第14頁
    ），於本院審理時亦陳稱：我不要追究，被告並沒有賠償我
    的損害，我願意給他一次機會等語（見本院卷第49頁），衡
    情其已原諒被告；佐以上開2 位證人於原審作證過程中，分
    別以被告之各該舉動應僅出於自然、直接反應等語（見原審
    卷第52、55頁；惟此部分係出於臆測而無足採信），希冀迴
    護被告，益徵證人甲○○、戴明傳實無惡意設詞陷構被告於
    罪之可能，渠等相關所述應均合於真實而堪採信。顯見被告
    在行竊得手後，確曾為脫免逮捕，而對在後緊追、阻其脫逃
    之甲○○，施以刻意甩向玻璃門、出拳毆打臉部致使被害人
    甲○○無法抗拒等積極暴力攻擊行為至明。被告前詞所辯無
    非臨訟卸責之詞，不足採信。
  (三)綜上所述，本件事證已甚明確，被告所犯上開準強盜之犯行
    堪以認定。
二、按準強盜罪所謂之「當場」施以「強暴」，雖已離盜所而尚
    在他人跟蹤追躡中者，仍不失為「當場」；又刑法第329 條
    之準強盜罪，係以竊盜或搶奪，因防護贓物，脫免逮捕或湮
    滅罪證，而當場施以強暴脅迫者為構成要件。而所謂強暴，
    謂直接或間接對於人之身體施以暴力，壓制被害人之抗拒，
    或使被害人處於不能抗拒之狀態（最高法院28年上字第1984
    號判例意旨、82年度台上字第3842號判決意旨參照）。核本
    件被告於行竊得手後，對在後緊追、阻其脫逃之甲○○施以
    刻意甩向玻璃門、出拳毆打臉部致使被害人甲○○無法抗拒
    等積極暴力攻擊之行為，係觸犯刑法第329 條之準強盜罪。
    被告前於民國93年間因竊盜案件，經台灣高雄地方法院判處
    有期徒刑3 月確定，於93年12月23日易科罰金執行完畢；復
    於94年間，再因竊盜案件，經台灣高雄地方法院判處有期徒
    刑4 月確定，於94年9 月20日易科罰金執行完畢之事實，有
    台灣高等法院被告前按紀錄表1 份足按（見本院卷第11-13
    頁），其於有期徒刑執行完畢後，5 年內故意再犯本件有期
    徒刑以上之罪，應依刑法第47條第1 項論以累犯，並加重其
    刑。
三、原審認被告罪證明確，因而適用刑法第329條、第328條第1
    項、第47條第1項規定，並審酌被告前曾有2次竊盜前科，素
    行不佳，已如前述，猶不知悔改，再犯本案侵入住宅竊盜犯
    行，且於得手後，為脫免逮捕，而當場對甲○○施以刻意甩
    向玻璃門、出拳毆打臉部等積極暴力攻擊，行為確具惡性而
    欠缺可堪憫恕之處，及被告於審理中，飾詞圖卸，難信其犯
    後具有悔意；惟念被告行竊物品之價值合計約1 萬元，並非
    甚鉅，且俱已發還予甲○○領回，有前述贓物認領保管單1
    份可參（警卷第13頁），甲○○所蒙受之財產損失已有輕減
    等一切情狀，爰量處有期徒刑5 年8 月。其認事用法，核無
    不合，量刑亦屬允當。被告上訴意旨否認犯罪，指摘原判決
    不當，為無理由，應予駁回。
據上論斷，應依刑事訴訟法第368條，判決如主文。
本案經檢察官林慶宗到庭執行職務。
中　　華　　民　　國　　96　　年　　8　　月　　21　　日
                  刑事第八庭    審判長法  官  李炫德
                                      法  官  蔡國
                                      法  官  陳志銘
以上正本證明與原本無異。
如不服本判決應於收受本判決後10日內向本院提出上訴書狀，其
未敘述上訴理由者，並得於提起上訴後10日內向本院補提理由書
狀（均須按他造當事人之人數附繕本）「切勿逕送上級法院」。
中　　華　　民　　國　　96　　年　　8　　月　　21　　日
　　　　　　　　　　　　　　　　　　　書記官  盧雅婷
附錄本判決論罪科刑法條：
附錄本案所犯法條：
《刑法第329 條─準強盜罪》
竊盜或搶奪，因防護贓物、脫免逮捕或湮滅罪證，而當場施以強
暴脅迫者，以強盜論。
《刑法第328 條第1 項─普通強盜罪》
意圖為自己或第三人不法之所有，以強暴、脅迫、藥劑、催眠術
或他法，至使不能抗拒，而取他人之物或使其交付者，為強盜罪
，處5 年以上有期徒刑。
